臺灣板橋地方法院刑事判決　　　　　　　　　　　　　九十三年度易字第一九九號
　　聲　請　人　臺灣板橋地方法院檢察署檢察官
　　被　　　告　乙○○
右列被告因違反動產擔保交易法等案件，經檢察官聲請簡易判決處刑（九十二年度偵
緝字第五六四號），本院認不應以簡易判決處刑，改依通常程序審理，本院合議庭裁
定依簡式審判程序審理，本院判決如左：
    主  文
乙○○共同意圖為自己不法之所有，以詐術使人將本人之物交付，處拘役伍拾玖日，
併科罰金壹萬元；拘役部分如易科罰金，罰金部分如易服勞役，均以佰元折算壹日
。
    事  實
一、乙○○於民國九十一年間，與姓名、年籍、住址不詳之「陳志雄」成年男子，基
    於意圖為自己不法所有及違反動產擔保交易法之犯意聯絡，乙○○明知彼等均無
    支付能力，竟與「陳志雄」謀議，由乙○○以彼之名義出面用新臺幣（下同）三
    十五萬元向王文政購買車號五Ｂ－四００二號之西元一九九九年份三陽牌自小客
    車一輛，由「陳志雄」繳交頭期款七萬元予王文政之後，再推由乙○○於九十一
    年四月二十五日，以前開所購買之車號五Ｂ－四○○二號自小客車一輛，向裕融
    企業股份有限公司（以下簡稱裕融公司）設定動產抵押，貸得二十八萬元，為動
    產擔保交易之債務人，且乙○○與裕融公司約定還款期間自九十一年四月二十五
    日起至九十七年四月二十五日止，分四十八期給付，標的物約定存放地點為臺北
    縣鶯歌鎮○○路一一三巷五號，在價金未付清之前，標的物所有權仍屬於債權人
    即裕融公司所有，買受人僅得依約占有使用，不得任意遷移或為其他處分，乙○
    ○與「陳志雄」一開始即明知彼等不可能償還欠款，卻向裕融公司佯稱願意依約
    繳交分期付款之詐術，使裕融公司陷於錯誤，而支付二十八萬元予乙○○，詎乙
    ○○取得裕融公司所給付之前開二十八萬元貸款後即轉交「陳志雄」，且乙○○
    僅付款二期即拒不付款，並意圖為自己不法之利益，隨即自九十一年四月二十五
    日起，將該標的物遷離約定之存放地點─臺北縣鶯歌鎮○○路一一三巷五號，遷
    移逃匿不知去向，致債權人裕融公司追索無著受有損害，致生損害於債權人裕融
    公司。
二、案經裕融公司告訴臺灣板橋地方法院檢察署檢察官；及臺北縣政府警察局三峽分
    局報告同署檢察官偵查起訴。
    理  由
一、訊據被告乙○○對於右揭犯罪事實均坦承不諱，核與告訴人裕融公司指訴之情節
    相符。此外，復有債權讓與暨動產抵押契約書、動產擔保交易動產抵押設定登記
    申請書與車號查詢汽車車籍等文件附卷可稽（見九十二年度偵字第一三七二號偵
    查卷第九至十一頁、九十二年度偵緝字第五六四號偵查卷第五十頁）。事證明確
    ，被告犯行堪以認定，應予依法論科。
二、核被告所為，係犯刑法第三百三十九條第一項之意圖為自己不法之所有，以詐術
    使人將本人之物交付之詐欺取財罪；動產擔保交易法第三十八條之動產擔保交易
    之債務人，意圖不法之利益，將標的物遷移，致生損害於債權人罪。被告與「陳
    志雄」就上開犯行，有犯意聯絡及行為分擔，均為共同正犯。被告係以犯動產擔
    保交易法第三十八條之方式，來達成詐欺取財之目的，故被告所犯上開二罪間，
    有方法結果之牽連關係，應依刑法第五十五條後段之規定，從一重之刑法第三百
    三十九條第一項之意圖為自己不法之所有，以詐術使人將本人之物交付之詐欺取
    財罪處斷。起訴書未敘及被告係與「陳志雄」共同為前開犯行，尚有未洽，應予
    更正。再起訴書雖亦未就被告所犯上開詐欺取財罪之部分一併起訴，惟此未起訴
    部分與起訴事實有裁判上一罪之牽連關係，為起訴效力所及，並經檢察官當庭請
    求一併審理，本院自得一併審究（見本院九十三年三月十八日準備程序筆錄）。
    爰審酌被告明知無支付能力，竟以前開犯動產擔保交易法第三十八條之方式，來
    達成詐欺取財之目的，詐欺告訴人，造成告訴人之損害金額本金、利息與違約金
    合計共三十九萬一千五百五十二元，且被告並未賠償告訴人前開損害，亦未與告
    訴人達成和解一節，業據告訴代理人甲○○證述在卷（見本院九十三年四月一日
    簡式審判筆錄），惟被告犯後坦承犯行，尚有悔意，態度甚佳等一切情狀，量處
    如主文所示之刑，並就拘役部分諭知易科罰金，就罰金部分諭知易服勞役之折算
    標準，以資懲儆。
三、末按「除被告所犯為死刑、無期徒刑、最輕本刑為三年以上有期徒刑之罪或高等
    法院管轄第一審案件者外，於前條第一項程序進行中，被告先就被訴事實為有罪
    之陳述時，審判長得告知被告簡式審判程序之旨，並聽取當事人、代理人、辯護
    人及輔佐人之意見後，裁定進行簡式審判程序。」，刑事訴訟法第二百七十三條
    之一第一項定有明文。查本件被告所犯上開詐欺取財與違反動產擔保交易法案件
    ，其法定刑均非最輕本刑為三年以上有期徒刑之罪，且被告於本院九十三年三月
    二十五日審判程序進行中，復就被訴之事實為有罪之陳述，經告知被告簡式審判
    程序之旨，被告及公訴人對於本件改依簡式審判程序審理亦均表示無意見，是本
    院即依前揭刑事訴訟法規定，裁定本件進行簡式審判程序，末此敘明。
四、被告經合法傳喚無正當理由不到庭，本院認係應處拘役與罰金之案件，故不待其
    陳述逕行判決。
據上論斷，應依刑事訴訟法第四百五十二條、第二百九十九條第一項前段、第二百七
十三條之一第一項、第三百零六條，動產擔保交易法第三十八條，刑法第十一條前段
、第二十八條、第三百三十九條第一項、第五十五條後段、第四十一條第一項前段、
第四十二條第二項，罰金罰鍰提高標準條例第一條前段、第二條，判決如主文。
本案經檢察官李吉祥到庭執行職務。
中      華      民      國      九十三      年    四    月     十五     日
                            臺灣板橋地方法院刑事第十二庭
                                法  官  許必奇
右正本證明與原本無異。
如不服本判決，應於判決送達後十日內，向本院提出上訴狀。
                                書記官  金和國
中      華      民      國      九十三      年    四    月     十五     日
附錄：
動產擔保交易法第三十八條：
動產擔保交易之債務人，意圖不法之利益，將標的物遷移、出賣、出質、移轉、抵押
或為其他處分，致生損害於債權人者，處三年以下有期徒刑、拘役或科或併科六千元
以下之罰金。
刑法第三百三十九條第一項：
意圖為自己或第三人不法之所有，以詐術使人將本人或第三人之物交付者，處五年以
下有期徒刑、拘役或科或併科一千元以下罰金。
